【裁判字號】    92,連易,5
【裁判日期】    920520
【裁判案由】    偽造文書
【裁判全文】
福建金門地方法院刑事判決                            九十二年度連易字第五號
    公  訴  人  福建金門地方法院檢察署檢察官
    被      告  甲○○
                        大陸地.
右被告因偽造文書案件，經檢察官提起公訴（九十二年度連偵字第七號），本院判決
如左：
    主  文
甲○○共同、連續行使明知不實事項，而使公務員登載於職務上所掌之公文書，處有
期徒刑柒月；又共同偽造公印文，處有期徒刑捌月；又侵占遺失物，處罰金參佰元，
如易服勞役，以參佰元折算壹日。應執行有期徒刑壹年壹月，罰金參佰元，如易服勞
役，以參佰元折算壹日。
扣案偽造之「黃良魁」國民身分證壹張沒收。
    事  實
一、甲○○為大陸地區人民，為赴台灣非法打工賺錢而以新台幣（下同）三十八萬元
    之代價透過年籍不詳之大陸女子林華之介紹，而與台灣地區人民林素玉（移轉宜
    蘭地方法院審理），基於共同行使使公務員登載不實之公文書之概括犯意聯絡，
    連續於民國八十八年三月十日，在大陸地區夥同無結婚真意之林素玉辦理假結婚
    之手續，取得結婚登記與結婚公證書後，再由林素玉於同年四月十二日持上開內
    容不實之結婚登記證及結婚證書向宜蘭縣五結鄉戶政事務所辦理結婚登記，使不
    知情從事結婚登記之戶政事務所公務員將前開不實之結婚事項，登載於職務上掌
    管之戶籍登記簿之公文書，並申請取得登載前開不實結婚事項之戶籍謄本。當日
    林素玉為使甲○○在台灣從事與許可探親目的不符之活動，由林素玉至宜蘭縣警
    察局羅東分局利澤派出所，填具不實之大陸地區人民進入台灣地區保證書乙紙，
    並交予不知情之該派出所承辦警員林文明，將「甲○○與林素玉係夫妻關係」之
    不實事項登載於該保證書之簽註意見欄之公文書上。林素玉復於同年四月十三日
    利用另名不知情之黃秀進，持上開不實之大陸地區人民進入台灣地區保證書、戶
    籍謄本等公文書至內政部警政署入出境管理局，以甲○○來台探親之名義，填載
    內容不實之大陸地區人民進入台灣地區旅行證申請書，申請大陸地區人民甲○○
    入境台灣，並進而行使上開登載不實之公文書，致入出境管理局之該管公務員不
    知有偽而於上開旅行證申請書上記載「民國八十八年三月十日結婚」（公訴誤載
    為八十八年三月十日生，應予更正）、「大陸來台探病奔喪」等不實事項，旋甲
    ○○即行使該不實之中華民國台灣地區旅行證一紙，以「探親」為由，於同年五
    月三十一日自桃園中正國際機場進入台灣地區，並進入台灣地區從事與探親目的
    不符之活動，迄於同年十一月三十日復行使前開不實之旅行證返回大陸。嗣於八
    十九年三月七日，林素玉復至宜蘭縣警察局羅東分局利澤派出所，以同一方法使
    公務員登載不實結婚事項於保證書及申請書上，使甲○○於同年八月十八日以同
    一方法申請來台探親，並於在台期間從事與探親目的不符之非法打工，因而分別
    足生損害於宜蘭縣五結鄉戶政事務所、宜蘭縣警察局羅東分局利澤派出所、內政
    部警政署入出境管理局對於戶政資料管理及入出境管理之公信力及正確性。惟二
    人事後因金錢糾紛問題，甲○○於同年九月間獨自赴連江縣南竿鄉從事與探親目
    的不符之打工，甲○○為日後非法在台灣地區打工及申請台灣地區人民旅行證之
    目的，基於偽造特種文書之犯意聯絡，於同年十一月份間打電話委託年籍不詳之
    大陸人民林增建共同偽造黃良魁之國民身份證乙張，並寄至不知情之陳清文位於
    馬祖南竿鄉福沃村八十三號住處中，供己持用。另於九十年十月間，甲○○於馬
    祖福沃老人活動中心拾獲王彥傑所遺失之國民身份證乙張，竟基於為自己不法所
    有之意圖，侵佔該枚證件並據為己有，嗣經警方接獲線報而於前揭陳清文住處中
    逮捕甲○○並循線追查上情。
二、案經連江縣警察局報請福建金門地方法院檢察署檢察官偵查起訴。
    理  由
一、右揭犯罪事實，業據被告甲○○坦承不諱，核與證人陳清文、被害人王彥傑、黃
    良魁於警局證述情節相符，並有內政部警政署入出境管理局被告入境申請資料及
    出入境紀錄表乙份附卷足憑，另有扣案中華人民共和國結婚證書、中華民國台灣
    地區旅行證、「王彥傑」及偽造之「黃良魁」國民身份證二張可資佐證。扣案之
    「黃良魁」國民身份證經送鑑定係屬偽造證件，此有內政部警政署刑事警察局中
    華民國九十一年九月十七日刑鑑字第二四二二六八號鑑驗通知書附卷可憑，是被
    告犯行堪以認定。
二、核被告甲○○所為，係犯刑法第二百十四條使公務員登載不實罪、第二百十六條
    行使使公務員登載不實之公文書罪、第二百十二條偽造特種文書罪、第二百十八
    條第一項偽造公印文罪（公訴人誤載為第二百十七條第一項，應予更正）、刑法
    第三百三十七條侵佔遺失物罪。被告就刑法第二百十四條使公務員登載不實罪及
    同法第二百十六條行使使公務員登載不實之公文書罪，與林素玉及年籍不詳大陸
    女子「林華」有犯意聯絡及行為分擔，為共同正犯。被告連續使公務員登載不實
    之低度行為為連續行使使公務員登載不實之公文書之高度行為所吸收，不另論罪
    。而被告先後二次行使使公務員登載不實之公文書之行為，時間緊接，犯罪構成
    要件相同，顯係基於概括犯意而為之，為連續犯，依刑法第五十六條之規定以一
    罪論，並依法加重其刑。另被告與年籍不詳之大陸人民林增建就刑法第二百十二
    條偽造特種文書罪及同法第二百十八條第一項偽造公印文罪間，有犯意聯絡及行
    為分擔，為共同正犯，而偽造特種文書罪之低度行為為偽造公印文罪之高度行為
    所吸收，不另論罪。被告所犯行使使公務員登載不實公文書罪、偽造公印文罪及
    侵佔遺失物罪三罪間，犯意各別，罪名有異，應予分論併罰。原審酌被告犯罪動
    機、目的、犯罪所造成之損害、犯後態度良好坦承犯行等一切情狀，量處如主文
    所示之刑，併諭知易科罰金及易服勞役之折算標準。另扣案偽造之「黃良魁」國
    民身份證乙張，為被告供犯罪所用，且為被告所有，業據被告供承在卷，應依刑
    法第三十八條第一項第二款宣告沒收。
據上論斷，應依刑事訴訟法第二百九十九條第一項前段、刑法第二十八條、第五十五
條、五十六條、第五十一條第一項第五款、第三十八條第一項第二款、第四十二條第
二項、第二百十六條、第二百十四條、第二百十八條第一項、第二百十二條、第三百
三十七條、罰金罰鍰提高標準條例第一條前段、第二條，判決如主文。
本案經檢察官徐錫祥到庭執行職務。
中      華      民      國      九十二    年      五      月    二十    日
                                          福建金門地方法院連江刑事庭
                                                  法  官  葉  珊  谷
右判決正本證明與原本無異。
對於本件判決如有不服，應於收受送達後十日內向本院提出上訴書狀，上訴於福建高
等法院金門分院，並按他造當事人之人數附具繕本。
中      華      民      國      九十二    年      五      月    二十    日
                                                  書記官  林  長  貴
附錄本案論罪科刑法條
刑法第二百十二條：
偽造、變造護照、旅券、免許證、特許證及關於品行、能力服務或其他相類之證書、
介紹書，足以生損害於公眾或他人者，處一年以下有期徒刑、拘役或三百元以下罰金
。
第二百十四條：
明知為不實之事項，而使公務員登載於職務上所掌之公文書，足以生損害於公眾或他
人者，處三年以下有期徒刑、拘役或五百元以下罰金。
第二百十六條：
行使第二百十條至第二百十五條之文書者，依偽造、變造文書或登載不實事項或使登
載不實事項之規定處斷。
第二百十八條第一項：
偽造公印或公印文者，處五年以下有期徒刑。
第三百三十七條：
意圖為自己或第三人不法之所有，而侵占遺失物、漂流物或其他離本人所持有之物者
，處五百元以下罰金。


司法院資訊處製作；財團法人民間司法改革基金會備份。
